【裁判字號】    98,消債抗,143
【裁判日期】    980406
【裁判案由】    聲請更生程序
【裁判全文】
臺灣高雄地方法院民事裁定           98年度消債抗字第143號
抗  告  人  甲○○
上列抗告人依消費者債務清理條例聲請更生事件，對於中華民國
98年2 月13日本院97年度消債更字第336 號第一審所為裁定提起
抗告，本院管轄之第二審合議庭裁定如下：
    主  文
抗告駁回。
抗告程序費用新臺幣壹仟元由抗告人負擔。
    理  由
一、抗告意旨略以：(一)伊曾依中華民國銀行公會會員辦理消費金
    融案件無擔保債務協商機制，與最大債權銀行達成分期還款
    協議，約定自民國（下同）95年7 月起、分120 期、年利率
    3 ％，每月繳納34,826元；(二)伊依協議內容繳款至96年2 月
    間，雖每月薪資雖有87,064元，需支出必要生活費、扶養2
    名子女及諸多借款均需償還，每月花費高達約124,721 元，
    以致無力繼續履行前揭協商條件，顯因非可歸責於己之事由
    致履行有重大困難，故僅得向本院聲請更生。(三)然原審裁定
    未審酌抗告人生活已陷窘況而有不可歸責予己而生有履行上
    之困難，裁定駁回更生聲請，實有違誤，爰依法提起抗告，
    並聲明原裁定廢棄；裁定債務人准予開始更生程序等語
二、按債務人與金融機構協商成立者，不得聲請更生或清算，但
    因不可歸責於己之事由，致履行顯有重大困難者，不在此限
    ；本條例施行前，債務人依金融主管機關協調成立之中華民
    國銀行公會會員辦理消費金融案件無擔保債務協商機制與金
    融機構成立之協商，準用前項之規定，消費者債務清理條例
    第151 條第5 項、第6 項分別定有明文。又聲請更生或清算
    不合程式或不備其他要件者，法院應以裁定駁回之，但其情
    形可以補正者，法院應定期間先命補正，復為同條例第8 條
    所明定。
三、經查：
  (一)依前揭消費者債務清理條例第151 條第5 項之規定，可知債
    務清償方案成立後，應由債務人按其條件履行，僅嗣後發生
    情事變更，在清償期間收入或收益不如預期，致該方案履行
    困難甚或履行不能，而有不可歸責於己之事由，始能聲請更
    生或清算。此規定旨在避免債務人任意毀諾已成立之協商，
    濫用更生或清算之裁判上債務清理程序，此係因債務清償方
    案既經當事人行使程序選擇權所成立之債務清理契約，債務
    人應受其拘束，且債務人如認該協商方案履行有其他不適當
    情形，自應循協商途徑謀求解決之道，不得片面毀諾以聲請
    進行更生或清算程序。
  (二)本件抗告人自與債權人協商成立後至96年2 月毀諾時，其收
    入及生活所需狀況未見有何變化，甚至96年度較95年度協商
    時，年收入增加8,000 元，雖抗告人指稱其開支有顯著增加
    ，但舉其所稱女兒讀幼稚園費用、各種借貸還款等，均非在
    協商時不可預見並予評估之費用，抗告人既已經計算接受協
    商條件之利益與不接受所需承受之不利益後與債權人成立協
    商，現再稱其無力負擔該協商條件等語，顯有欲藉更生程序
    謀求更佳利益而毀棄先前承諾之意涵，且該協商契約亦非經
    債權人威逼利誘而被迫接受，是以抗告人未喪失拒絕成立協
    商之權利而係經過計較後始成立，自應嚴格遵守契約，其所
    稱上情已難認係因不可歸責於己之事由所致履行顯有重大困
    難。
  (三)抗告人復於更生聲請狀及抗告狀中陳述其每月需支出房屋貸
    款8,000 元，其配偶每月亦需支出房屋貸款13,152元，觀以
    抗告人夫妻之財產清冊可知，抗告人於高雄縣大樹鄉有房屋
    及土地各一筆，其配偶於高雄市小港區亦有房屋及土地各一
    筆，抗告人夫妻既各因房產而致背負高額房貸，顯與「不可
    歸責與己以致履行有重大困難」之要件有間；又抗告人於98
    年3 月30日提出陳報狀又主張其95年間每月需負擔一筆8,
    000 元房屋租金之支出，則抗告人及其配偶既各有房產，卻
    再向他人租用房屋顯違常情。
  (四)抗告人另主張其配偶每月經營美容院及直銷所得之收入僅足
    自給，並無力負擔子女之扶養費用等語，雖見抗告人提出有
    抗告人配偶直銷獎金明細表，但未見其提出其配偶經營美容
    院之收入概況，就此尚難採信。
  (五)再者，抗告人指稱其收入扣除必要生活費後，將無法繳納各
    筆借款及協商還款之金額，然以抗告人提出所得清單計算
    其96年之月平均收入為92,996元；考量抗告人既已積欠高
    額債務，理應撙節支出，是以內政部統計之97年度高雄市每
    人每月最低生活費10,991元計算抗告人每月所需負擔自己之
    必要生活費及扶養2 名子女（扶養義務人為二人）、其母親
    扶養費之必要支出費用應為24,982元（計算式：10,991＋10
    ,991 ×2÷2 ＋3,000 ＝24,982）；準此，抗告人每月收
    入扣除上開必要生活費後，仍餘68,014元，繳納合作金庫信
    用貸款8,000 元、房屋貸款9,100 元、民間借款5,000 元、
    汽車借款4,500 元，及協商應納款34,826元後，仍餘6,588
    元可供支配，可徵原協商成立之還款條件並未逾抗告人所能
    負擔之經濟範圍，抗告人主張「有不可歸責與己以致不能履
    行」等語，實屬無據。
  (六)綜合以上，原審裁定駁回抗告人所提之更生聲請，並無違誤
    。抗告意旨指摘原裁定不當，求予廢棄另為裁定，為無理由
    ，應予駁回，爰裁定如主文第一項所示。
四、程序費用負擔之裁判依據：本件抗告為無理由，依消費者債
    務清理條例第15條準用民事訴訟法第95條、第78條，裁定如
    主文第二項所示。
中    華    民    國    98    年    4     月    6     日
                      鳳山分庭審判長法    官  楊富強
                                    法    官  譚德周
                                    法    官  楊智守
以上正本證明與原本無異。
本裁定不得再抗告。
中    華    民    國    98    年    4     月    6     日
                                    書 記 官  曾秀鳳


司法院資訊處製作；財團法人民間司法改革基金會備份。
